臺灣臺南地方法院柳營簡易庭民事判決
111年度營簡字第124號
原      告  王健榮  
訴訟代理人  蔡芊媄  
被      告  蔡碧琴  
訴訟代理人  劉冠汝  
上列當事人間請求損害賠償事件，本院於民國111年5月19日言詞
辯論終結，判決如下：
    主  文
一、被告應給付原告新臺幣44,305元，及自民國111年2月8日起
    至清償日止，按週年利率百分之5計算之利息。
二、原告其餘之訴駁回。
三、訴訟費用新臺幣1,550元，由被告負擔其中新臺幣500元，餘
    由原告負擔。　　
四、本判決第一項得假執行。但被告如以新臺幣44,305元為原告
    預供擔保，得免為假執行。
    事實及理由
壹、程序事項：按訴狀送達後，原告不得將原訴變更或追加他訴
    ，但請求之基礎事實同一、擴張或縮減應受判決事項之聲明
    者，不在此限，民事訴訟法第255條第1項第2款、第3款定有
    明文。原告起訴時訴之聲明原為「被告應給付原告新臺幣（
    下同）139,038元。」，於民國111年4月21日本院審理時當
    庭就同一基礎事實追加請求交通費3,800元、慰撫金6,000元
    及請求自起訴狀繕本送達翌日起至清償日止之利息，訴之聲
    明擴張為「被告應給付原告148,838元，及自起訴狀繕本送
    達翌日起至清償日止，按週年利率百分之5計算之利息。」(
    見營簡卷第34頁)，核屬就同一基礎事實擴張應受判決事項
    之聲明，應屬適法，先予敘明。
貳、實體事項：　　
一、原告起訴主張：原告於110年12月27日上午9時40分之前，將
    車牌號碼0000-00自用小客車（下稱系爭車輛），停放於臺
    南市○○區○○路00巷0號（下稱系爭房屋）門前馬路旁，嗣於1
    10年12月27日上午9時40分許，系爭車輛遭自被告承租之系
    爭房屋同棟5樓租屋處掉落之遮陽傘傘架擊中系爭車輛車頂
    ，導致天窗嚴重破損，致原告受有下列損害：㈠修車費用139
    ,038元(含零件113,680元、鈑金4,940元、塗裝11,578元、
    工資8,840元)、㈡交通費用3,800元(包含計程車費及跟朋友
    借車費用2,000元)、㈢因身心恐懼不敢再停同一個車位，請
    求精神慰撫金6,000元。系爭傘架原應放置於被告上址租屋
    處的陽台縫隙，且系爭房屋2樓及4樓遮雨棚有破損，故該遮
    陽傘傘架確是從被告租屋處之陽台掉落而擊中系爭車輛，證
    人沈呈諺亦目擊系爭事故發生之經過，被告應賠償原告所受
    之損害等語，並聲明：被告應給付原告148,838元，及自起
    訴狀繕本送達翌日起至清償日止，按週年利率百分之5計算
    之利息。
二、被告則以：該遮陽傘傘架並非被告所有，被告承租之房屋中
    亦無此傘架，房東也不知道有該傘架。即便該傘架可以放入
    被告承租房屋的陽台縫隙，但該傘架亦無法由從屋內陽台放
    入，而是須從外面的鐵窗放進來裡面，故無法憑此證明該傘
    架為被告所有，證人沈呈諺雖稱有看到該傘架掉落的過程，
    但其至多可能看到傘架掉落的過程，不可能看到是從幾樓掉
    下來的，該傘架可能是從對面別戶住戶投擲到系爭車輛上的
    等語，資為抗辯，並聲明：原告之訴駁回。
三、本院之認定：
　㈠原告本件主張其為系爭車輛之所有權人，其於110年12月27日
    上午9時40分之前，將系爭車輛停放系爭房屋門前馬路旁，
    嗣於110年12月27日上午9時40分許，系爭車輛遭上方掉落之
    遮陽傘傘架擊中系爭車輛車頂，導致天窗嚴重破損，原告為
    修理車頂破損，而給付修車費用139,038元(含零件113,680
    元、鈑金4,940元、塗裝11,578元、工資8,840元)之事實，
    為被告所不爭執，並經原告提出系爭車輛行照影本、南都汽
    車股份有限公司LS嘉義廠估價單、現場照片、系爭車輛及傘
    架照片、被告租屋處陽台照片附卷可證，上述事實應堪予認
    定。
　㈡按因故意或過失，不法侵害他人之權利者，負損害賠償責任
    ，民法第184條第1項前段定有明文。經查，原告主張之上述
    事實，經證人沈呈諺於本院審理中具結證稱：我不認識兩造
    ，我於110年12月27日上午在系爭房屋對面3樓進行鋁門窗裝
    設工作，我是先聽到有鐵製品從水泥滑落的摩擦聲音，然後
    就看到遮陽傘傘架從系爭房屋5樓掉下來，先掉到遮雨棚，
    再從遮雨棚掉到系爭車輛上，有沒有撞到4樓的遮雨棚我不
    清楚，是撞到1樓的遮雨棚再反彈到系爭車輛上，當時該傘
    架沒有撞破一樓的遮陽板，我有目睹該傘架從5樓掉落砸到
    系爭車輛的過程等語(見營簡卷第36-40頁)，並經證人於照
    片中註記該傘架從系爭房屋之5樓陽台縫隙處掉落，有該照
    片附卷可佐(見營簡卷第59頁下方照片右側)。
　㈢次查，依原告提出之系爭房屋於本案發生後之現場照片，可
    見系爭房屋之4樓、2樓之遮雨棚，材質、形狀均與同棟5樓
    之遮雨棚相類，惟僅有4樓、2樓之遮雨棚於相同位置均有破
    損，5樓則無；而4樓、2樓之遮雨棚破損位置，對應至5樓即
    為被告承租之系爭房屋5樓陽台縫隙(5樓於陽台縫隙下方處
    未設置遮雨棚)，且於本案發生後有部分遮雨棚破裂後之碎
    片掉落於地，有該等照片在卷可稽(見營簡卷第59、61、79
    、93頁)，依該等掉落於1樓地面之遮雨棚碎片之切口顏色尚
    為白色一情，可知遮雨棚破裂時間應距離拍攝時相隔不久。
    再經本院當庭勘驗109年9月間GOOGLE街景圖，足見於109年9
    月時，上述4樓、2樓之屋簷遮雨棚並無該位置之明顯破損，
    有該GOOGLE街景圖附卷可憑(見營簡卷第139頁)，再依被告
    租屋處陽台縫隙處地面遺留之兩個圓形水痕，可推知該處可
    能曾長期放置某物品之事實，且該等圓形水痕亦與上述傘架
    之下端二個支點放置於地面時之位置大致相符，綜此，應足
    認於本案案發時有重物自5樓掉落之事實，而核與證人沈呈
    諺所述相符，據此，應堪認掉落砸至系爭車輛之遮陽傘傘架
    確係從被告租屋處陽台縫隙所掉落。
　㈣被告雖抗辯該遮陽傘傘架並非被告所有，被告承租之房屋中
    亦無此傘架，房東也不知道有該傘架云云，惟被告亦陳稱平
    日僅有其居住於該租屋處，租屋處內物品均為其所擺放，已
    居住於該處約6年(見營簡卷第39、42頁)，足認被告對該租
    屋處之使用已有相當期間，對於租屋處內物品擺放應已有相
    當之管領、支配之情狀，且其亦陳稱出租人稱該傘架並非其
    所有，則被告辯稱傘架非其所有、亦非其所擺放云云，依卷
    存證據尚難為對被告有利之認定，則被告就擺放於其租屋處
    內之遮陽傘傘架，有保管之義務而未盡保管之注意，致使該
    傘架掉落於系爭車輛，應認被告應就傘架掉落致原告受有系
    爭車輛之損害之過失侵權行為事實，負損害賠償責任。
　㈤至被告雖抗辯該傘架可能由對面房屋其他住戶所投擲云云，
    惟經本院當庭勘驗該傘架，傘架全體均為金屬製，重量甚重
    且長度約90公分，有本院勘驗筆錄可佐(見營簡卷第104頁)
    ，參酌系爭房屋與對面房屋間之巷道尚非甚窄(見營簡卷第1
    41頁本院當庭勘驗之GOOGLE街景圖截圖)，應甚難想像常人
    得從系爭房屋對面房屋輕易投擲該傘架至系爭車輛車頂，且
    核與前述遮雨棚破裂之跡證亦不相符，則被告此部分辯詞亦
    難採信。
　㈥按不法毀損他人之物者，被害人得請求賠償其物因毀損所減
    少之價額，民法第196條定有明文。原告本件主張其因遮陽
    傘傘架砸破系爭車輛車頂，而受有需支付修車費用139,038
    元(含零件113,680元、鈑金4,940元、塗裝11,578元、工資8
    ,840元)之損害，有其提出之前述估價單1份為據，查系爭車
    輛為94年出廠，有行照影本附卷可稽，而系爭車輛修復之費
    用包含零件113,680元，衡以本件車輛有關零件部分之修復
    ，既以新零件更換被損害之舊零件，則在計算損害賠償額時
    ，自應將零件折舊部分予以扣除，而依行政院所頒固定資產
    耐用年數表及固定資產折舊率表，非運輸業用小客車之耐用
    年數為5年，依平均法計算其折舊結果，每年折舊率為5分之
    1，系爭車輛迄本件車禍發生時，已使用逾5年，則零件扣除
    折舊後之修復費用估定為18,947元。據此，該車扣除折舊後
    之零件材料費為18,947元（計算方式如附表），加上鈑金4,
    940元、塗裝11,578元、工資8,840元，原告得向被告請求之
    車輛修復費用應為44,305元。
　㈦原告本件請求被告應給付系爭車輛所需之修理費用，係以支
    付金錢為標的，且無確定給付期限，故原告就上述得請求之
    金額，請求自起訴狀繕本送達被告翌日即111年2月8日起至
    清償日止，按週年利率百分之5計算之利息，併應准許。
　㈧至原告另請求交通費用3,800元(包含計程車費及跟朋友借車
    費用2,000元)，因未提出證據足資證明其確有此損害，而不
    可憑採。
　㈨原告請求之精神慰撫金6,000元部分，因慰撫金之賠償，以人
    格權遭遇侵害，使精神上受痛苦為必要，故不法侵害被害人
    之財產，而對其身體、生命、自由等人格權並未有何加害行
    為，縱因此使被害人苦惱，亦不生賠償慰撫金之問題（最高
    法院83年度台上字第2097號判決同此意旨參照），故原告雖
    主張其因被告本件過失侵權行為，致身心恐懼不敢再停同一
    個車位云云，然而被告本件行為僅過失不法侵害原告之財產
    權，而非不法侵害原告之身體、健康、名譽、自由、信用、
    隱私、貞操，或其他人格法益、身分法益，依據上述理由，
    原告請求被告賠償精神慰撫金6,000元，於法無據，均應駁
    回。
四、從而，原告依侵權行為法律關係請求被告給付原告44,305元
    ，及自111年2月8日起至清償日止，按週年利率百分之5計算
    之利息，為有理由，應予准許，逾此範圍之請求，則無理由
    ，應予駁回。
五、本件事證已臻明確，兩造其餘攻擊防禦方法及所提證據資料
    ，核與本件判決所得心證及結果均不生影響，毋庸逐一論述
    ，附此敘明。
六、本件原告勝訴部分，係就民事訴訟法第427條第1項適用簡易
    程序所為被告部分敗訴之判決，依同法第389條第1項第3款
    規定，應依職權就原告勝訴部分宣告假執行，並依同法第39
    2條第2項規定，依職權宣告被告預供擔保，得免為假執行。
七、訴訟費用負擔之依據：民事訴訟法第79條。
中　　華　　民　　國　　111 　年　　6 　　月　　17　　日
　　　　　　　　　柳營簡易庭  法　官  陳郁婷
以上正本證明與原本無異。
如不服本判決，應於判決送達後20日內，向本院提出上訴狀並表
明上訴理由，如於本判決宣示後送達前提起上訴者，應於判決送
達後20日內補提上訴理由書（須附繕本）。
如委任律師提起上訴者，應一併繳納上訴審裁判費。
中　　華　　民　　國　　111 　年　　6 　　月　　20　　日
                              書記官  謝靜茹

【訴訟費用】
裁判費（新臺幣）   1,550元
合計               1,550元
【附表：計算方式】
1.殘價＝取得成本÷( 耐用年數＋1)即113,680÷(5+1)≒18,947（小
  數點以下四捨五入）。
2.折舊額 ＝(取得成本－殘價)×1/（耐用年數）×（使用年數）即(
  113,680－18,947) ×1/5×（5+0/12）≒94,733（小數點以下四捨
  五入）。
3.扣除折舊後價值＝（新品取得成本－折舊額）即113,680－94,733
  ＝18,947。